【裁判字號】    98,交聲,2664
【裁判日期】    981130
【裁判案由】    違反道路交通管理處罰條例聲明異議
【裁判全文】
臺灣桃園地方法院交通事件裁定        98年度交聲字第2664號
原處分機關  交通部公路總局臺北市交通事件裁決所
異  議  人
即受處分人  甲○○
上列受處分人因違反道路交通管理處罰條例案件，對於臺北市交
通事件裁決所中華民國98年9 月25日所為之處分（原處分案號：
北市裁罰字第裁22-AEY123127號）聲明異議，本院裁定如下：
    主  文
異議駁回。
    理  由
一、原處分意旨略以：異議人即受處分人甲○○於民國98年8 月
    9 日凌晨4 時2 分許，騎乘車牌號碼UAO －811 號輕型機車
    ，行經臺北市○○路20巷內時，經臺北市政府警察局信義分
    局三張犁派出所執勤員警攔檢，並請異議人為酒精濃度之測
    試，惟因異議人拒絕配合，員警乃以異議人有「拒絕接受酒
    精濃度測試之檢定」之事由，當場填製北市警交字第AEY123
    127 號舉發違反道路交通管理事件通知單予以舉發。嗣異議
    人於舉發通知書所載應到案日期前，向交通部公路總局臺北
    市交通事件裁決所（下簡稱原處分機關）提出申訴，經原處
    分機關調查結果，認異議人確有前述違規行為，乃依道路交
    通管理處罰條例第35條第4 項、第67條第2 項及違反道路交
    通管理事件統一裁罰基準及處理細則第41條、43條、第44條
    、第67條之規定，於98年9 月25日以北市裁罰字第裁22-AEY
    123127號裁決書，裁處罰鍰新臺幣（下同）60,000元，並吊
    銷駕駛執照、3 年內禁考等語。
二、異議意旨略以：其於上開所述時間，雖確有飲酒，惟乃係徒
    步行走之狀態，並未騎乘機車，是員警當不得任意對渠實施
    酒測，為此聲明異議云云。
三、按汽車（依道路交通管理處罰條例第3 條第8 款規定，包括
    機器腳踏車）駕駛人，駕駛汽車拒絕接受酒精濃度測試之檢
    定者，處新臺幣（下同）60,000元罰鍰，並當場移置保管該
    汽車及吊銷該駕駛執照；汽車駕駛人，曾依第35條第4 項前
    段之規定吊銷駕駛執照者，3 年內不得考領駕駛執照，道路
    交通管理處罰條例第35條第4 項前段、第67條第2 項分別定
    有明文。
四、經查：
    (一)上揭違規事實，業據證人即舉發本件違規之警員乙○○於
      本院訊問中時具結證稱：渠當時係與同事駕駛警車沿臺北
      市○○路20巷由南往北方向行駛而執行巡邏勤務，後於行
      經與松壽路之交叉路口時，見到對面之松高路20巷上，有
      1 輛機車原係打開大燈往渠之方向行駛，卻突然熄滅大燈
      ，駕駛並將機車停放於路邊停車格後，逕往馬路之另一邊
      行走，渠當下覺得有問題，便下車上前攔停，並詢問何以
      見到警察即掉頭逆向行駛，而該駕駛即異議人亦回答其係
      順向行駛。嗣因渠聞到異議人身上有酒味，乃請異議人配
      合實施酒測，過程中異議人雖有向渠表示係在何處飲用酒
      類，並確係騎乘機車抵達該處，惟卻拒絕配合，約略經過
      20分鐘後，因異議人仍表示欲請友人前來且不斷撥打電話
      而不願接受酒測，渠即開始操作酒測儀器，並示範如何使
      用，亦有告知異議人拒絕酒測之處罰。後因異議人一再消
      極不配合，致酒測失敗5 次後，渠即開立本件舉發通知單
      予以舉發等語綦詳，且經本院依職權勘驗證人所提出之舉
      發過程錄音光碟後，經核錄音內容亦與證人上開證述情節
      相符，有勘驗筆錄1 份在卷可稽，自堪信為真實。
    (二)異議人雖以前揭情詞置辯，惟查：
      1.經本院依職權勘驗證人所提出之錄音光碟，於舉發過程
        中，證人與異議人確有如下之對話內容：「（證人：那
        妳剛剛為什麼逆向，然後看到我們又把車靠路邊？）ㄟ
        ，我要放安全帽。」、「（證人：妳知道這是單行道？
        ）不是，可以這樣過去嘛。」、「（證人：哦，妳剛才
        是這樣騎嘛？）對啊，當然啊。」、「（證人：妳有沒
        有喝酒？妳喝什麼酒？）為什麼要告訴你。」、「（證
        人：妳喝酒不可以騎車，妳知不知道？）你說連一口都
        不行嗎？」、「（證人：妳在Piano Bar 有喝酒，是不
        是？）少許。」、「（證人：沒有啦，妳喝酒就不能騎
        車。）我要生活。」、「（證人：不是啊，生活是沒錯
        ，但是妳這樣騎車會很危險。）你知道坐一次回來有多
        貴嗎？如果我坐計程車回來，我會被搶劫嗎？可是我還
        很清醒啊。」、「（證人：可是你身上的酒味還是蠻重
        的。）我喝一點酒，臉就會非常紅。」、「（證人：先
        跟妳確認一下狀況，妳說妳什麼時候喝？）2 個小時前
        吧。」、「（證人：喝到什麼時候，就沒有再喝？）其
        實那也不算喝，只是水摻酒而已。」、「（證人：妳喝
        酒就不能騎車啦，好不好。）連10步的路程，也不行哦
        。」、「【證人：小姐我跟你講，這個機器待會歸零，
        待會深呼吸，含住吹嘴吐氣5 秒鐘。像我這樣子（呼氣
        聲），吐氣5 秒鐘，持續吐氣，含住吹嘴持續吐氣5 秒
        鐘，好不好，現在酒測器歸零了。】我不服氣，你現在
        抓一個流氓給我看，你們知道警察怎樣被人家說嗎？專
        門欺負弱小。」、「（證人：這個是有時間限制。妳這
        樣拖時間，等一下就會第1 次失敗。這個我都要跟妳講
        清楚。3 次失敗，我們就直接開妳拒絕接受酒測。現在
        已經開始，時間是您自己掌握。不好意思，這是第1 次
        失敗，時間太長了。）我知道你都躲這邊抓人。你怎麼
        可以逼我回答你的問題，都不回答我的問題。」、「【
        證人：待會，酒測器一樣歸零。現在歸零了。待會一樣
        深呼吸，含住吹嘴五秒鐘，像我這樣子（呼氣聲）一口
        氣，力道請要大一點，才會感應到。麻煩妳配合。】我
        會笑場。我知道都會在這裡抓人。專門抓女生。」、「
        （證人：這時間一直在跑，這已經是第2 次了。）拒測
        ，你要把我怎樣？活扒生吞嗎？」、「（證人：跟妳講
        第3 次失敗，我們就直接開你拒絕接受酒測囉。小姐，
        待會酒測器一樣歸零。那麻煩妳深呼吸，吐氣5 秒鐘。
        那妳再繼續打電話的話。那我現在歸零。那妳打電話時
        間超過的話，小姐那就不好意思。現在已經可以開始測
        了。）（異議人講電話而未答。）」、「【證人：這是
        最後一次，第4 次。我先跟妳講這是第4 次，這是最後
        一次。來，酒測器一樣歸零，待會麻煩妳深呼吸，含住
        吹嘴吐氣5 秒鐘。像我這樣子（呼氣聲）。麻煩妳配合
        。酒測器歸零。】可不可以等一下？我要打給我朋友，
        講一下。」、「（證人：第5 次囉，最後1 次。）我已
        經跟你講過，我沒有喝。我沒有醉，你可以不要這樣對
        我嗎？我又不是囚犯。」、「（證人：小姐這是第5 次
        失敗。小姐我跟你講，因為你5 次測試失敗，我們依規
        定，告發妳拒絕接受酒測，妳是消極地拒絕接受酒測。
        那待會我們要保管妳的車子。）你不要這樣子太超過喔
        。」，堪認本件異議人為舉發員警即證人攔停之際，從
        未否認確有飲用酒類後騎乘機車之行為，而僅係一再消
        極抗拒不配合酒測，是異議人空言辯稱其當時係步行經
        過該處，並未酒後騎乘機車云云，自非可採信。
      2.次查：本件異議人於證人對其實施酒精濃度測試時，經
        證人於每次實施之前，均予詳細解釋並示範後，異議人
        仍消極拖延不願配合，而共測試失敗5 次，且自證人盤
        查異議人起至證人明確表示已酒測失敗5 次而欲開單舉
        發之時止，共已經過30餘分鐘一節，業據證人證述明確
        ，並經本院勘驗光碟後認定如上，則證人因執行勤務而
        懷疑當時騎乘機車之異議人有酒後駕車之行為，依法本
        即可對其實施酒測，然異議人竟一再藉故拖延酒測達30
        分鐘以上，其有拒絕接受酒精濃度測試檢定之違規行為
        ，洵屬明確。
    (三)按汽車駕駛人，因違反本條例及道路交通安全規則之規定
      ，受吊銷駕駛執照處分時，吊銷其持有各級車類之駕駛執
      照，道路交通管理處罰條例第68條定有明文。本件異議人
      僅領有普通小型車駕駛執照而無輕型機車駕駛執照之情，
      有卷附之駕照基本資料在卷可稽，是異議人依道路交通安
      全規則第61條第1 項第4 款之規定，固得騎乘輕型機車，
      惟既本件其係因違反道路交通管理處罰條例之規定而受吊
      銷駕駛執照之處分，則揆諸上開說明，自應吊銷其持有各
      級車類之駕駛執照，附此敘明。
五、綜上所述，本件異議人確有上開違規行為，又原處分機關依
    道路交通管理處罰條例第35條第4 項、第67條第2 項，違反
    道路交通管理事件統一裁罰基準及處理細則，以及違反道路
    交通管理事件統一裁罰基準表所載之裁罰標準相關規定，裁
    處異議人罰鍰60,000元，並吊銷駕駛執照、3 年內不得考領
    等處分，經核亦均無違誤，是本件異議為無理由，自應予駁
    回。
據上論斷，應依道路交通管理處罰條例第87條第2 項、道路交通
案件處理辦法第19條，裁定如主文。
中    華    民    國    98    年    11    月    30    日
                          交通法庭    法  官    蘇 昌 澤
以上正本證明與原本無異。
如不服本裁定，應於裁定送達後5 日內向本院提出抗告狀。
                                      書記官    田宜芳
中    華    民    國    98    年    12    月    4     日


司法院資訊處製作；財團法人民間司法改革基金會備份。
